臺灣士林地方法院民事裁定                99年度破字第19號
聲明異議人  李鳳翱律師即台北城堡藝術股份有限公司破產管理
            人
相  對  人  大水廣告有限公司
法定代理人  王玉梅
相  對  人  石壹股份有限公司
法定代理人  王耀棠
相  對  人  財政部臺北市國稅局內湖稽徵所
上列聲明異議人對相對人依本院99年度破字第19號宣告破產事件
所申報破產債權之加入及數額聲明異議，本院裁定如下：
    主  文
大水廣告有限公司對破產人台北城堡藝術股份有限公司申報之債
權新臺幣壹拾萬柒仟伍佰元，其中新臺幣柒仟伍佰元應予剔除。
石壹股份有限公司對破產人台北城堡藝術股份有限公司申報之債
權新臺幣壹佰玖拾肆萬伍仟元，其中新臺幣貳拾壹萬元應予剔除
。
財政部臺北市國稅局內湖稽徵所對破產人台北城堡藝術股份有限
公司申報之債權新臺幣玖拾陸萬壹仟玖佰陸拾元，其中新臺幣伍
萬伍仟參佰柒拾伍元應予剔除。
    理  由
一、按對於破產債權之加入或其數額有異議者，應於第一次債權
    人會議終結前提出之，但其異議之原因知悉在後者，不在此
    限。前項爭議，由法院裁定之，破產法第125 條定有明文。
    又法院依破產法第125 條第2 項規定，對於破產債權之加入
    或其數額有異議所為之裁定，在破產程序中該債權是否可以
    加入，及其數額若干，雖專以該裁定為準，但該裁定並無實
    體上確定債權及其數額之效力，故當事人對實體上有爭執者
    ，非另行訴請確定無由解決（最高法院56年台抗字第58號判
    例參照）。是破產法院對破產債權異議之所為准駁，僅在破
    產程序中視為確定之債權，作為該破產債權人在債權人會議
    中得否行使表決權，其破產債權額為若干，以及實施分配之
    準據，並無實體上之確定力，故法院對此異議，僅從形式上
    判斷為已足。
二、本件聲明異議意旨略以：相對人大水廣告有限公司（下稱大
    水公司）申報債權本金為廣告刊登費用新臺幣（下同）10萬
    元及利息7,500 元，惟廣告刊登費用之給付係不定期之給付
    ，並無特定給付日期，是相對人大水公司除申報本金債權10
    萬元外，其主張之利息部分實無理由，應予剔除。次相對人
    石壹股份有限公司（下稱石壹公司）申報債權本金為194 萬
    5,000 元，惟其中21萬元為相對人石壹公司向破產人消費商
    品所生之費用，相對人石壹公司於民國99年11月19日召開第
    一次債權人會議當時亦自承上情無誤，並同意該筆金額不列
    入破產債權中申報，故經扣除後，相對人石壹公司之債權金
    額應僅為173 萬5,000 元。又相對人財政部臺北市國稅局內
    湖稽徵所（下稱內湖稽徵所）申報破產人98年、99年之營利
    事業所得稅暫行核定稅款共計96萬1,960 元，惟其嗣核定破
    產人99年度應繳之營利事業所得稅款金額應為0 元，故其申
    報之債權應扣除原先暫行核定之99年營利事業所得稅5 萬
    5,375 元，爰依法聲明異議，請求將相對人所申報之債權予
    以剔除等語。
三、經查：
  (一)相對人內湖稽徵所稅款債權5 萬5,375 元部分：破產人截至
    100 年4 月11日止於財政部臺北市國稅局並無欠稅情形，且
    破產人99年度之營利事業所得稅亦經財政部臺北市國稅局核
    定為0 元乙節，此有內湖稽徵所100 年4 月14日財北國稅內
    湖服字第1000203678號函及所附之更正債權明細在卷可稽（
    見本院卷二第81至82頁），足認破產人99年度應納之營利事
    業所得稅款為0 元無疑。則破產管理人請求剔除該部分所得
    稅款債權，即屬可採，應予准許。
  (二)相對人大水公司請求利息7,500 元部分：破產人委託相對人
    大水公司分別於98年7 月19日及98年8 月8 日刊登「高雄電
    玩展」廣告，應於刊登見報後支付相對人大水公司10萬元之
    廣告費用乙節，雖據破產人提出相對人大水公司99年5 月19
    日大字第99年度601 號函為憑（見本院卷一第76頁），惟觀
    諸上開函文內容，並未提及破產人與相對人大水公司有何利
    息之約定；再相對人大水公司就該利息債權部分，復未說明
    其請求之依據及計算基礎，亦未出席99年11月19日第一次債
    權人會議，此有99年11月19日第一次債權人會議筆錄在卷足
    憑（見本院卷二第16頁），且經本院核閱本案卷宗屬實。又
    本院於100 年3 月23日將上開聲明異議狀送達相對人，請其
    就是否同意依破產管理人所列數額申報債權一事陳述意見，
    相對人大水公司收受上開聲明異議狀後，並未陳報任何意見
    乙情，有本院100 年3 月23日士院景民柏99年度破字第19號
    函、送達證書在卷可憑（見本院卷二第76至78頁）；本院復
    經合法通知相對人大水公司到庭說明，其亦未到庭說明，此
    有送達證書（見本院卷二第83至84頁）、非訟程序筆錄（見
    本院卷二第88頁）存卷可參。是相對人大水公司就其對破產
    人確有7,500 元利息債權存在一事，既未說明其請求之依據
    及計算基礎，其主張對破產人有利息債權云云，即難遽採。
  (三)相對人石壹公司債權21萬元部分：查破產人與相對人石壹公
    司於98年7 月10日訂立「2009『Game on 遊戲時代、設計與
    文化特展』設計服務合約書」（下稱系爭服務合約書），委
    託相對人石壹公司就上開特展進行展覽場地設計規劃；嗣破
    產人復與相對人石壹公司訂立補充契約書，約定相對人石壹
    公司同意向破產人購買上開特展週邊商品計20萬元（以售價
    為準），購買價金則以破產人依系爭服務合約書應支付予相
    對人石壹公司之款項扣抵等情，此有系爭服務合約書、補充
    契約書附卷可參（見本院卷一第123 至131 頁）；而相對人
    於第一次債權人會議中復自承破產人有強迫其消費20萬元等
    語，有99年11月19日第一次債權人會議筆錄可稽（見本院卷
    二第16頁背面），核與上開補充契約書之內容互為相符，足
    認相對人石壹公司陳報之債權194 萬5,000 元，其中21萬元
    部分，應為其向破產人購買上開特展週邊商品所生之債務，
    非屬對於破產人之債權，且依上開補充契約書之約定，反應
    從其對破產人因系爭服務合約書而生之報酬債權中予以扣除
    。又本院於100 年3 月23日將破產管理人之前開聲明異議狀
    送達相對人石壹公司，請其就是否同意依破產管理人所列數
    額申報債權一事陳述意見，復通知相對人石壹公司到庭說明
    ，惟相對人石壹公司經合法送達後，均未以書面陳述任何意
    見或到庭說明，此有本院100 年3 月23日士院景民柏99年度
    破字第19號函（見本院卷二第76頁）、送達證書、寄存文件
    登記簿（見本院卷二第79、85至86頁）、非訟程序筆錄（見
    本院卷二第88頁）存卷可參。則相對人石壹公司陳報之債權
    194 萬5,000 元，其中21萬元部分，尚難認係其對破產人之
    債權，應予剔除。
四、綜上，本院從形式上判斷，尚不足以認為相對人所申報之破
    產債權存在。從而，聲明異議人主張相對人大水公司所申報
    之利息7,500 元、相對人石壹公司所申報債權194 萬5,000
    元，其中21萬元、相對人內湖稽徵所所申報之99年營利事業
    所得稅5 萬5,375 元應予剔除，不得就破產財團受清償等語
    ，為有理由，應予准許。又法院依破產法第125 條第2 項規
    定，對於破產債權之加入或其數額有異議所為之裁定，並無
    實體上確定債權及其數額之效力，則相對人如不服本裁定，
    除依法抗告外，揆諸首揭說明，自應另行訴請求確認債權存
    在，併予敘明。
五、爰裁定如主文。
中    華    民    國    100   年    12    月    12    日
                    民事第一庭法  官  李佳芳
以上正本係照原本作成。
如對本裁定抗告，須於裁定送達後10日內向本院提出抗告狀
中    華    民    國    100   年    12    月    13    日
                            書記官  詹淳涵